臺灣臺北地方法院刑事判決　　　　　　　96年度訴字第1211號
　　公　訴　人　臺灣臺北地方法院檢察署檢察官
　　被　　　告　戊○○
　　指定辯護人　本院公設辯護人乙○○
上列被告因殺人未遂案件，經檢察官提起公訴（96年度偵字第13
971號），本院判決如下：
    主  文
戊○○以加害生命、身體之事，恐嚇他人致生危害於安全，共
罪；各處如附表所示之刑；應執行有期徒刑拾月。
    事  實
一、戊○○於民國九十六年五月十一日十一時許，在友人甲○○
    開設之喜悅來卡拉ＯＫ店（坐落臺北市○○區○○街二○四
    號一樓），因見甲○○之子丙○○來店質問甲○○為何徹夜
    未歸之情事，心生不滿。竟基於恐嚇之故意，手持不詳刀械
    （刀刃長約三十公分，並無證據證明為槍砲彈藥刀械管制條
    例管制之刀械），作勢向丙○○腹部刺去，同時以臺語對丙○○恫稱：「猴死小子，我今天要讓你死！」等語，致丙○○心生畏怖，立刻閃躲、奔出店外，並沿寶興街跑離現場，
    戊○○繼續持刀追出，作勢在丙○○後方揮舞，以此加害生
    命、身體之事恐嚇丙○○，致生危害於安全。迄戊○○追逐
    約三十公尺，因見無法趕上，隨即折回喜悅來卡拉ＯＫ店。
    見丙○○友人丁○○仍留在店內，竟另基於恐嚇之犯意，以
    左手拉住丁○○之衣領，復持前揭不詳刀械抵住丁○○腹部
    ，以臺語恫稱：「幹你娘，老七八，你把丙○○、黃志瑋交
    出來，不然連你也讓你好看！」等語，以此加害生命、身體
    之事恐嚇丁○○，致丁○○心生畏懼，而生危害於安全，經
    甲○○於旁好言勸阻，戊○○始行罷手。
二、戊○○於九十六年六月十一日十時許，在臺北市○○區○○
    街二六一巷一號丙○○住家附近之便利商店，遇見丙○○與
    其女友張佩芬欲駕車正欲離去，遂另基於恐嚇之故意，當場
    以臺語向丙○○嚇稱：「小心一點別遇到鬼！」等語，並接
    續於丙○○駕車開離時，打電話以臺語向丙○○恫稱：「算
    你好運，警察在旁邊，不然你就死了。」等語，以此加害生
    命、身體之事恐嚇丙○○，致其心生畏懼，而生危害於安全
    。
三、案經丙○○及丁○○訴由臺北市政府警察局萬華分局報告臺
    灣臺北地方法院檢察署檢察官偵查起訴。
    理  由
甲、程序部分：
一、告訴人丙○○、丁○○、證人甲○○於警詢時之陳述，為被
    告以外之人於審判外之陳述，依刑事訴訟法第一百五十九條
    第一項規定，無證據能力。告訴人丙○○於九十六年七月二
    十三日偵查中所為之陳述，因未依法具結，依刑事訴訟法第
    一百五十八條之三規定，無證據能力。
二、證人張珮芬於偵查中具結之證述，經核並無顯不可信之情況
    ，依刑事訴訟法第一百五十九條之一第二項規定及第一百五
    十八條之三反面推論，有證據能力。
乙、實體部分：
一、事實一部分：
    （一）訊據被告戊○○固不否認伊於九十六年五月十一日確
          在證人甲○○開設之喜悅來卡拉ＯＫ店內，遇見告訴
          人丙○○、丁○○，且告訴人丙○○當時有奔出店外
          沿寶興街離開現場，待告訴人丙○○離去，伊亦有抓
          告訴人丁○○衣領，表示想找黃志瑋、丙○○來店相
          談等情，惟矢口否認有何犯行，辯稱：伊沒拿刀，告
          訴人丙○○、丁○○無緣無故告伊，告訴人丙○○誤
          會伊和甲○○之關係，伊與甲○○係普通朋友，伊從
          樓上下來，告訴人丙○○見到伊即跑，不曉得為何要
          跑，我倆無冤無仇，店內也只有水果刀而已，伊沒拿
          刀，且走至店門口即回來，沒追告訴人丙○○三十公
          尺，伊也沒恐嚇告訴人丁○○云云。
    （二）被告辯護人辯護意旨略以：被告於警詢時、偵查中均
          否認有持刀刺向告訴人丙○○的行為，且據證人郭阿
          守於本院之證述，可知被告當時未持刀對告訴人黃志
          豪揮舞之行為。另證人丙○○、丁○○之證述，對被
          告持刀之形狀及被告用何手持刀之情均不同，顯見瑕
          疵，告訴人丙○○係利害關係人，證述被告左手持刀
          ，惟被告供述係右手拐，應無用左手持刀刺告訴人黃
          志豪之行為等語。
    （三）經查：
          １、告訴人丙○○於本院審理時以證人身分具結證稱
              ：伊不認識被告，之前沒見過被告，因伊母親郭
              阿守九十六年五月十日整晚未回家，伊於同月十
              一日去喜悅來卡拉ＯＫ店，一開始看見被告在店
              裡坐，後來甲○○看到伊，來開門時，被告劉德
              貴不見，伊問甲○○為何沒回家、手機也不通時
              ，講話有一點大聲，講到後來，剛好告訴人劉志
              堅也來找甲○○，之後沒多久，被告衝下樓來，
              右手反握一支刀，刀刃被手臂擋住，伊看到時整
              支刀呈黑色，被告氣沖沖、換左手拿刀往伊肚子
              正中央刺過來，刀刃呈銀色、長約三十公分，被
              告說「猴死小子，我今天要讓你死！」（臺語）
              ，伊閃開跑走，伊因聽了很害怕才跑走，但一直
              回頭看，被告一直要追砍伊，伊看到追砍時刀呈
              銀色，被告戊○○做揮舞動作，但沒追到，伊大
              概跑了約五十公尺以上，從店裡沿德昌街往東園
              街方向跑，但跑到德昌街第五家店就沒看到被告
              在追了等語（見本院卷九十六年九月二十六日審
              判筆錄第三至十一頁）。
          ２、告訴人丁○○於本院審理時以證人身分亦具結證
              稱：伊於九十六年五月十一日上午十時許，前往
              喜悅來卡拉ＯＫ店，係因得悉甲○○開店，去送
              母親節禮物，伊到達時，證人甲○○、告訴人黃
              志豪均在店內，被告氣沖沖持刀從樓上衝下來，
              作勢要捅告訴人丙○○，伊看到被告時係右手握
              刀，刀刃向前，與告訴人丙○○相距約二公尺，
              被告沒刺到，只有刺之動作，之後，被告沿路追
              砍往德昌街方向跑之告訴人丙○○，約有三十公
              尺，被告跑的時候舉手向前還有揮砍動作，伊與
              甲○○同時走至店外看到底怎麼回事，甲○○在
              門口看當中，還對伊講「你看，你看，事情搞成
              這樣子怎麼收尾」（臺語），伊和甲○○看見被
              告折返回店裡，被告返回後，左手抓住伊之衣領
              、右手持刀以刀刃前緣抵住伊腹部肚臍右方位置
              ，要伊將丙○○、黃志瑋交出來，並罵伊三字經
              ，說「不然連你也讓你好看」，伊當時沒講什麼
              話，甲○○則說根本與伊無關，叫被告不要這樣
              子等語（見本院卷九十六年九月二十六日審判筆
              錄第十五至二十頁）。
          ３、觀諸告訴人人丙○○、丁○○前揭所為之證述情
              節互核相符，應堪可採。被告辯護人雖以告訴人
              人丙○○、丁○○證述之部分細節未盡一致，認
              不可信云云置辯，惟因當日事發突然，店內光線
              又未如室外明亮，參以告訴人丙○○、丁○○所
              在位置、面向被告戊○○之角度、視線受遮蔽情
              形均有不同，業經告訴人丙○○、丁○○證述在
              卷，並有告訴人丁○○所繪現場圖一紙存卷可表
              ，又每人記憶力、對於事物之描述細節及繪圖能
              力，本亦有所不同，是以，縱告訴人丙○○、劉
              志堅對被告究何手持刀？及該刀械之外型繪製圖
              （均為長型尖端成矩形之刀械，刀型則略有不同
              ），或有差異，然告訴人丙○○、丁○○既已明
              確證述被告手持刀刃月三十公分不詳刀械恐嚇兩
              人之經過，不因此細節上之瑕疵而生影響，更無
              法據此而否認告訴人等前開證述之憑信性。且考
              之告訴人丁○○與被告素不相識，毫無嫌隙仇怨
              ，與證人甲○○關係尚稱良好，甚特意於證人郭
              阿守開店在即前攜禮物祝賀母親節快樂，業經證
              人甲○○證實在卷，且本有意與被告私和，於偵
              查中甚至當庭表示願撤回告訴（見偵查卷第二三
              頁），實難認其有何甘冒偽證、誣告罪嫌重責，
              故意指誣被告戊○○犯行之理，告訴人丁○○所
              為之證述應本於真實，尚無偏頗之虞，而與告訴
              人丁○○證述相符之告訴人丙○○證詞亦屬可採
              。
          ４、證人甲○○雖於本院審理時結證稱：被告戊○○
              未曾持刀，但告訴人丙○○在喜悅來卡拉ＯＫ店
              內，見到被告即跑掉；不知道告訴人丙○○為何
              原因要跑掉云云，然參以證人甲○○於同日審理
              時亦證述：告訴人丙○○至卡拉ＯＫ店時，因見
              被告在店內，進店還很兇一直罵，質問說那個男
              人在哪裡？光天化日大白天一個男人和女人在房
              間裡幹什麼？並跑樓上去找被告，到處敲敲打打
              ，嘴巴講得很難聽等語（見本院卷九十六年九月
              二十六日審判筆錄第二七頁），足見告訴人黃志
              豪顯然本即有與被告戊○○當面理論之意，其毫
              無畏懼被告或與之相避意思甚明，倘非被告劉德
              貴嗣確持刀出現、出言恐嚇，導致告訴人感到生
              命、身體受威脅，告訴人豈有可能無故立刻拔腿
              跑離母親甲○○之卡拉ＯＫ店？證人甲○○前揭
              證述，實與常情有悖，而為虛構。徵諸證人郭阿
              守與被告戊○○交情匪淺、平日頗有交往，被告
              戊○○為證人甲○○租屋、協助開店，而證人郭
              阿守尚因此事經壹週刊報導，且已離婚等情，業
              經告訴人丙○○、證人甲○○證實無誤，而證人
              甲○○與告訴人丙○○雖親為母子關係，兩人卻
              為被告戊○○之事，致生爭論，足認證人甲○○
              於本院所為背離常情之證詞，顯為附合被告之詞
              ，難以採信，仍以告訴人丙○○、丁○○情節相
              符之證述，較為可採。
          ５、被告已於偵查中及本院審理時供認有抓告訴人劉
              志堅之衣領之事實，是若僅如被告或證人甲○○
              所言，被告僅係向告訴人丁○○表示，有意請告
              訴人丁○○傳話讓丙○○、黃志瑋出面相談云云
              ，自屬有事相求告訴人丁○○，焉有可能竟以此
              等無禮方式為之，與一般社會經驗相悖，被告於
              此所辯，顯然無稽；證人甲○○前揭所證，純屬
              迴護被告之詞，不足採信。
    （三）據上，被告有為事實一所載犯行，應可認定。
二、事實二部分：
    （一）訊之被告戊○○對前揭事實二所載之犯行，除辯稱：
          伊未說「不然你就死了」云云之外，餘均坦認不諱（
          見本院卷九十六年八月二十八日準備程序筆錄第三頁
          、同年九月二十六日審判筆錄第四二頁），並於本院
          審理時為認罪之表示（見本院卷九十六年九月二十六
          日審判筆錄第四四頁）。
    （二）被告戊○○確有如事實二所載之犯行，業經告訴人黃
          志豪於偵查中及本院審理時，以證人身分結證（見本
          院卷九十六年九月二十六日審判筆錄第六至七頁）明
          確，復與證人張珮芬於偵查中結證之情節（見偵查卷
          第三七至三八頁）互核相符，應屬可採。此外，並有
          被告知通聯紀錄一份存卷可按，被告空言否認伊打電
          話向丙○○恫稱時，有稱：「不然你就死了」之情，
          顯為諉責，實不可採。
三、綜上，本件事證已臻明確，被告所辯均屬圖卸刑責之詞，不
    可採信。被告恐嚇犯行，堪以認定，應依法論科。
四、論罪科刑：
    （一）核被告所為，係犯刑法第三百零五條之恐嚇危害安全
          罪。
    （二）起訴書雖認被告持刀作勢刺向告訴人丙○○及沿街在
          後追砍部分之事實涉犯刑法第二百七十一條第二項之
          殺人未遂罪嫌。惟被告否認有殺人未遂犯行，且被告
          辯護人為之辯護稱：被告無殺人故意，僅有對告訴人
          丙○○恐嚇而已，據告訴人丁○○證述：看到被告用
          右手持刀時，趕快叫丙○○逃走等語，表示當時仍有
          時間、空間可以逃逸，被告也不可能去遂行持刀刺向
          丙○○之行為，且告訴人丙○○證稱被告左手持刀，
          顯然乏力，相距二公尺，被告實難為刺殺動作，難謂
          被告殺人未遂犯行等語。查：被告與告訴人丙○○之
          母甲○○兩人交情甚篤，對告訴人丙○○或有不滿，
          但無何深仇大恨，僅因一時看不慣告訴人丙○○質疑
          甲○○徹夜未歸情事，有意以此方式恐嚇告訴人黃志
          豪施以教訓，尚難認有致告訴人丙○○於死之動機及
          故意。況被告與告訴人丙○○於店內相距約二公尺、
          店外追逐時亦相距約五公尺之遠，業經告訴人丙○○
          、證述無訛，衡情若不以精準刺殺、盡力追逐，甚至
          用力投擲，縱有前開刀械在手，客觀上亦無法刺傷告
          訴人丙○○。顯見被告持刀僅係作勢刺殺或以之揮舞
          刀械在後追趕，非基於以此刀械用力刺殺告訴人黃志
          豪之要害部位復繼續追殺之故意。衡情實難認被告主
          觀上除恐嚇告訴人丙○○之意思外，更有殺害告訴人
          丙○○之犯意，被告辯護人前開所辯，非無可採。既
          無證據認被告有何殺人未遂犯行，乃公訴人認被告係
          犯刑法第二百七十一條第二項殺人未遂罪，容有未洽
          ，然因起訴之犯罪事實同一，起訴法條應予變更。
    （三）被告於事實二所為之恐嚇犯行，雖接續以口頭、電話
          告知方式為之，惟均係為基於使告訴人丙○○畏懼之
          單一目的行之，前後時間密接，又對相同之告訴人黃
          志豪所為，侵害之法益復相同，應係出於單一犯意接
          續為之，屬實質上一罪之接續犯，只論以一恐嚇危害
          安全罪。
    （四）被告前揭於九十六年五月十一日分別對告訴人丙○○
          、丁○○，及同年六月十一日對告訴人丙○○先後三
          次所為之恐嚇犯行，犯意個別、行為互殊，應予分論
          併罰。
    （五）爰審酌被告無前科，素行尚佳，有臺灣高等法院被告
          前案紀錄表可按，僅因細故不滿告訴人丙○○，不思
          理性溝通，竟以加害生命、身體之事持刀、出言恐嚇
          告訴人丙○○、丁○○，而告訴人丁○○僅適同時在
          場，根本與被告不滿情事毫無關係，被告行為顯對於
          告訴人等心理產生威脅，被告雖承認部分犯行，然卻
          仍矢口否認大部分犯行之犯罪後態度，復斟酌被告之
          品行、生活狀況、智識程度等一切情狀，分別量處如
          主文所示之刑及定其應執行刑，以示懲戒。
    （六）被告犯恐嚇罪所持不詳刀械，既未扣案，又無證據證
          明為槍砲彈藥刀械管制條例管制之刀械而屬違禁物，
          為免將來執行困難，爰不另為沒收之諭知。
據上論斷，應依刑事訴訟法第二百九十九條第一項前段、第三百
條，刑法第三百零五條、第五十一條第五款，刑法施行法第一條
之一第一項前段、第二項，判決如主文。
本案經檢察官張友寧到庭執行職務。
中　　華　　民　　國　　96　　年　　10　　月　　15　　日
                      刑事第十六庭審判長法  官  蔡守訓
                                        法  官  吳俊龍
                                        法  官  徐千惠
上正本證明與原本無異。
如不服本判決，應於判決送達後十日內，向本院提出上訴狀。
                                          書記官  李典育
中　　華　　民　　國　　96　　年　　10　　月　　16　　日
附錄本案論罪科刑法條
中華民國刑法第305條（恐嚇危害安全罪）
以加害生命、身體、自由、名譽、財產之事，恐嚇他人致生危害
於安全者，處2年以下有期徒刑、拘役或3百元以下罰金。
主文附表：
 ┌──┬──────┬────┬──────┐
 │編號│   時間     │被害人  │刑度        │
 ├──┼──────┼────┼──────┤
 │ 一 │96年5月11日 │丙○○  │有期徒刑陸月│
 ├──┼──────┼────┼──────┤
 │ 二 │96年5月11日 │丁○○  │有期徒刑肆月│
 ├──┼──────┼────┼──────┤
 │ 三 │96年6月11日 │丙○○  │有期徒刑貳月│
 └──┴──────┴────┴──────┘
